【裁判字號】    91,易,607
【裁判日期】    920417
【裁判案由】    傷害
【裁判全文】
臺灣嘉義地方法院刑事判決                          九十一年度易字第六七號
    公  訴  人  臺灣嘉義地方法院檢察署檢察官
    被      告  甲○○
                戊○○
    右  二  人
    選任辯護人  蔡碧仲
                楊瓊雅
                涂愛紳
右列被告因傷害案件，經檢察官提起公訴（九十一年度偵字第五八三六號），本院判
決如左：
    主  文
甲○○連續傷害人之身體，處有期徒刑肆月，如易科罰金，以佰元折算壹日。
戊○○無罪。
    事  實
一、甲○○於民國九十一年四月十七日晚上九時許，在其位於嘉義縣新港鄉○○路八
    十八號住處前，因鄰居丙○○（居住於同鄉○○路八十六號）以水洗腳時不慎潑
    濺到甲○○之菜刀攤位，雙方因而發生爭執，進而發生拉扯，甲○○一時氣憤，
竟基於傷害之概括犯意，先徒手毆打丙○○之肩部與手部，後見乙○○○（丙○○之母）前來勸架而與其母親發生爭執，竟又持置放該處之塑膠椅（未據扣案，
    所有人不明），毆打乙○○○之頭部與手臂，因而致丙○○受有右上臂挫傷併瘀
    腫、左上臂挫傷、左手挫傷並第四手指擦傷之傷害；而乙○○○則受有頭部外傷
    血腫、上唇部、右上臂部挫傷擦傷、皮下瘀腫之傷害。
二、案經乙○○○、丙○○訴請台灣嘉義地方法院檢察署檢察官偵查起訴。
    理  由
壹、被告甲○○部分：
一、訊據被告甲○○固坦承於上開時、地因潑水問題而與告訴人丙○○發生衝突，進
    而相互拉扯等情，惟矢口否認有何右揭犯行，並辯稱：係告訴人先對其毆打，才
    會與告訴人丙○○發生拉扯，因告訴人乙○○○要毆打其母親，其搶下告訴人乙○○○手上之塑膠椅，告訴人乙○○○自行跌倒倒地而受傷，且被告體格弱小，
    而告訴人丙○○之體格較為壯碩，根本不可能毆打告訴人丙○○成傷云云。經查
    ，被告右揭犯行，業據告訴人丙○○、乙○○○指訴甚詳，並有行政院衛生署嘉
    義醫院診斷證明書二份在卷可稽（見九十一年度發查字第五五七號第四至五頁、
    第七頁）。被告雖以前開情詞置辯，惟查：
  （一）告訴人丙○○受傷之部位係在右上臂部、左肩及左手指處，其中右上臂並有
        瘀腫情形；而告訴人乙○○○所受之傷勢及於頭部、上唇部及右上臂部，其
        中頭部有血腫七乘六公分、上唇瘀腫三乘二公分、右手臂瘀傷九乘四公分、
        、左手臂擦傷三乘零點二公分，且該些傷勢均屬鈍器傷，且告訴人丙○○、
        乙○○○均係於案發當日即至行政院衛生署嘉義醫院急診，此有上開診斷證
        明書二份及行政院衛生署嘉義醫院九十二年一月二十日九二嘉醫歷字第一二
        四號函一份（本院卷第三九頁）在卷可查。由告訴人丙○○、乙○○○所受
        之上開傷勢觀之，其等受傷之部位分散，且均有瘀腫之情形，其中告訴人乙○○○所受之傷勢尚可查知為鈍器傷，衡情應非告訴人自行造成以誣陷被告
        ，且該些受傷部位，亦與告訴人丙○○、乙○○○所指訴之被害情節大致相
        吻合，加以告訴人丙○○、乙○○○前往驗傷之時間，亦在其等與被告發生
        衝突之當日，足見告訴人丙○○、乙○○○所受之上開傷害應係被告毆打所
        致。另告訴人乙○○○頭部所受之腫脹傷勢係位於頭部之左前方，有上開驗
        傷診斷書一份可稽，顯然與被告甲○○辯稱：係告訴人重心不穩，自己向後
        跌倒所造成者有異，足見被告甲○○此部分之辯解不可採信。
  （二）證人余昭嫻於偵查中證稱：他們如何吵起來我不知道，只看到有二位年輕人
        在打架，之後才知道是賣菜刀兒子（即被告）與貨運行兒子（即告訴人丙○○）二人在打架，後來貨運行的媽媽（即告訴人乙○○○）要去勸架，賣菜
        刀的兒子就用椅子打貨運行老闆娘的頭等語（見發查卷第五五頁背面）；而
        證人鄭賴正枝於偵查中證稱：其看見被告甲○○拿塑膠八角椅子，好像要打
        乙○○○，未看到是否打到乙○○○等語（見發查卷第三０頁），益徵被告
        甲○○確有上開傷害告訴人丙○○、乙○○○之犯行。至於被告甲○○雖質
        疑證人余昭嫻之證言，有關是否認識被告甲○○一節，證述前後不一，且受
        訊問之時間距離案發時間已近四月，其證言之可信度有疑，惟證人余昭嫻與
        被告甲○○並無怨隙，衡情並無誣攀之理，經核證人余昭嫻於偵查中之證言
        ，其前已證稱：係後來才知道是賣菜刀的兒子與貨運行兒子二人在吵架等語
        ，與其之後在同次訊問時證稱：我不認識他（即被告甲○○）等語，二者並
        無不一致之情形，足見證人余昭嫻並無記憶模糊之情況，被告甲○○質疑證
        人余昭嫻證言之證明力，並無可採。至於證人鄭賴正枝與鄭宗紋雖均證稱：
        未見到被告甲○○毆打告訴人丙○○、乙○○○等語，惟證人鄭賴正枝、鄭
        宗紋亦均證稱：被告與告訴人丙○○有打架之情事，因此，該二證人之證言
        尚不足以作為對被告有利之認定。
  （三）至被告甲○○請求本院傳訊證人魏明祥到庭作證，惟被告於偵查中均未要求
        傳喚該名證人，且本院審核全案卷證後，認為本案事證已臻明確，故該名證
        人並無傳訊之必要，併此說明。
    綜上所述，被告甲○○所為之辯解尚難採信，本件事證明確，被告甲○○傷害犯
    行，應堪認定。
二、核被告甲○○所為，係犯刑法第二百七十七條第一項之傷害罪。被告甲○○先後
    二次傷害犯行，時間緊接，方法相同，所犯係構成要件相同之罪名，顯係基於概
    括犯意為之，應依刑法第五十六條連續犯規定論以一罪，並加重其刑。爰審酌被
    告甲○○與告訴人丙○○、乙○○○二人為鄰居，因細故爭執，進而發生毆打之
    犯罪動機，告訴人丙○○、乙○○○所受之傷害程度，而本件衝突之發生告訴人
    丙○○亦有可議之處，被告甲○○未能積極與告訴人丙○○、乙○○○洽談和解
    ，賠償告訴人丙○○、乙○○○所受之損害及犯後態度不佳等一切情狀，量處如
    主文所示之刑，並諭知易科罰金之折算標準，以資懲儆。
貳、被告戊○○部分：
一、公訴意旨略以：戊○○於民國九十一年四月十七日晚上九時許，在其位於嘉義縣
    新港鄉○○路八十八號住處前，因甲○○與鄰居丙○○因細故發生爭執，甲○○
    遂夥同戊○○基於傷害之共同犯意聯絡，共同毆打丙○○、乙○○○及丁○○，
    因而致丙○○受有右上臂挫傷併瘀腫、左上臂挫傷、左手挫傷並第四手指擦傷之
    傷害；而乙○○○則受有頭部外傷血腫、上唇部、右上臂部挫傷擦傷、皮下瘀腫
    之傷害；丁○○則受有頭部挫傷併頂葉部頭皮下血腫、右前額部挫傷之傷害，因
    認被告戊○○與甲○○共犯傷害犯行云云。
二、按犯罪事實應依證據認定之，無證據不得推定其犯罪事實；不能證明被告犯罪者
    ，應諭知無罪之判決，刑事訴訟法第一百五十四條、第三百零一條第一項分別定
    有明文。次按告訴人之指訴是以使被告受刑事不利之訴追為目的，故不得僅憑告
    訴人之指訴遽令被告入罪，最高法院三十年上字第八一六號判例及五十二年臺上
字第一三００號判例意旨參照。再按認定不利於被告之事實，須依積極證據，苟
    積極證據不足為不利於被告事實之認定時，即應為有利於被告之認定，更不必有
    何有利之證據；認定犯罪事實所憑之證據，雖不以直接證據為限，間接證據亦包
    括在內，然而無論直接或間接證據，其為訴訟上之證明，須於通常一般之人均不
    致有所懷疑，而得確信為真實之程度者，始得據為有罪之認定，倘其證明尚未達
    於此一程度，而有合理性懷疑存在時，即不得遽為被告犯罪之認定（最高法院三
    十年上字第八一六號、七十六年台上字第四九八六號判例意旨參照），故刑事訴
    訟之被告基於刑事訴訟法第一百五十四條所揭證據裁判主義之精神，對於不利於
    己之事證，若已提出合乎生活經驗上之質疑，除非另有足可補強起訴事實之積極
    證據，否則，法院即應本於罪疑惟輕之法則，而為有利被告之認定。
三、訊據被告戊○○堅決否認有何傷害犯行，並辯稱：其當時係至現場收帆布，因被
    告甲○○與告訴人丙○○發生衝突，其為勸架，欲拉開告訴人丙○○與被告，因
    此曾至告訴人丁○○之家門口，其未與告訴人丁○○發生衝突，亦未毆打告訴人
    丙○○、乙○○○等語。本件公訴人認被告戊○○涉共同傷害犯行，無非係以告
    訴人丙○○、乙○○○、丁○○之指訴及證人鄭賴正枝、鄭宗紋及余昭嫻之證詞
    為主要依據。惟查：
  （一）告訴人丙○○、乙○○○均指訴稱：其等係遭被告甲○○毆打，並未遭被告
        戊○○毆打等語，因此，告訴人丙○○、乙○○○並未遭被告戊○○毆打，
        應足認定。
  （二）本案係因告訴人丙○○洗腳時，將水潑及被告甲○○家所經營之菜刀攤位，
        因而雙方發生衝突，此業經告訴人丙○○指訴與被告甲○○供述在卷，因此
        ，被告甲○○與告訴人丙○○發生本件衝突應屬突發事件，而非事先預謀。
        再者，被告戊○○係至被告甲○○住處收取帆布，抵達未久，被告甲○○便
        與告訴人丙○○發生衝突之情，亦經被告甲○○供述明確。而被告戊○○有
        嚴重聽障之身體障礙，言語表達並不清楚，此業經本院當庭勘驗屬實，並有
        中華民國殘障手冊影本一份在卷可稽（見九十一年度發查字第五五七號偵查
        卷第一八頁），且嘉義縣警察局民雄分局查訪之結果，亦認被告戊○○患有
        重度聽障，並領有重度殘障手冊，語言之表達能力不甚清晰，此有嘉義縣警
        察局九十一年六月十七日（九一）嘉民警三字第０九一０００一二四五六號
        函一份在卷可佐（見九十一年度發查字第五五七號卷第三五頁），因此，綜
        合上情以觀，被告甲○○與告訴人丙○○發生本件衝突既屬突發事件，而當
        時被告戊○○係在收拾帆布，到現場未久，且被告戊○○本身有嚴重聽障、
        語言表達不清楚，衡諸一般生活經驗，被告戊○○應不可能在本件之突發狀
        況下，立即與被告甲○○，就傷害告訴人丙○○、乙○○○及丁○○之行為
        有犯意聯絡及行為分擔，加以發生衝突者為被告甲○○與告訴人丙○○，被
        告戊○○亦未介入，被告戊○○並無傷害告訴人丙○○、乙○○○及丁○○
        之動機。況且被告戊○○並未毆打最先與被告甲○○發生衝突之告訴人丙○○及到場勸架之告訴人乙○○○，足見其與被告甲○○間並無傷害之犯意聯
        絡與行為分擔。
  （三）告訴人丁○○雖一再指訴其遭被告戊○○毆打，惟查，告訴人丁○○於警訊
        、偵查中指訴稱：其係遭被告戊○○持塑膠椅毆打頭部至倒地為止，被告戊○○尚且出言恐嚇云云，於本院審理時則改稱：其遭被告戊○○以塑膠椅毆
        打頭部一下云云，顯見其指訴先後不一，且被告戊○○患有重度聽障、言語
        表達不甚清楚，已如前述，是被告戊○○應不可能說出清晰之字眼恐嚇告訴
        人丁○○，而告訴人丁○○僅右側頂部有二乘二公分之血腫，傷勢輕微，此
        亦有行政院衛生署嘉義醫院診斷證明書及該醫院九十二年二月六日九二嘉醫
        歷字第０四六六號函各一份在卷足憑（見九十一年度發查字第五五七號卷第
        六頁、本院卷第四三頁），不似遭人毆打至倒地所受之傷害，因此，告訴人
        丁○○之指訴亦有誇大渲染之處，尚難遽信，告訴人丁○○所受之傷害是否
        確係遭被告戊○○蓄意持塑膠椅毆打所致，非無可疑。至證人即告訴人丁○○之父郭芳銘雖證稱：其自樓上下來，看見戊○○拿椅子打其女兒（即丁○○），直到被其將椅子搶下才停止云云（見九十一年度發查字第五五七號卷
        第四五頁背面），惟其證詞不僅與告訴人丁○○前開指訴有所出入，且與告
        訴人丁○○所受之實際傷勢不符，況其與告訴人丁○○情屬至親，不無附和
        告訴人丁○○指訴之可能，因此，本院尚難據其證言而為對被告戊○○不利
        之認定。
  （四）證人鄭賴正枝證稱：其見到甲○○朋友戊○○與丁○○面對面，雙手在揮動
        ，地點在乙○○○家前等語；證人鄭宗紋證稱：只知有一位穿黑衣之年輕人
        站在旁邊，但未見到他打人，不認識這個人等語（見九十一年度發查字第五
        五七號卷第三０頁背面、第五三頁），足見證人鄭賴正枝、鄭宗紋均未見到
        被告戊○○毆打告訴人丁○○。
四、綜上所述，本件公訴人據以認定被告戊○○傷害犯行之證據中，告訴人丁○○之
    指訴尚難遽信，告訴人丙○○、乙○○○之指訴復不足以據為對被告戊○○不利
    之認定，而證人鄭賴正枝、鄭宗紋之證詞均係對被告戊○○有利之證言，證人余
    昭嫻之證言則與被告戊○○之犯行無涉，至於對被告戊○○不利之證人郭芳銘證
    言，又與客觀情狀及告訴人丁○○之指訴明顯不符，且本案為被告甲○○與告訴
    人丙○○之突發性衝突，與被告戊○○無關，被告戊○○並無傷害告訴人丁○○
    、乙○○○及丙○○之動機，況被告戊○○因其個人聽力與語言障礙，依據一般
    生活經驗，其與被告甲○○在此突發衝突中，彼此間有傷害告訴人之犯意聯絡與
    行為分擔之可能性不高，加以告訴人丁○○所受之傷勢輕微，非不可能係被告戊○○於勸架過程中，相互拉扯所不慎造成，因此，告訴人丁○○所受之傷勢是否
    係被告戊○○蓄意持塑膠椅毆打所致，非無可疑。是以，本件公訴人據以認定被
    告戊○○與被告甲○○共犯傷害犯行之積極證據無法證明被告戊○○涉有傷害犯
    行達確切之程度，而由卷附之其他間接證據，亦無從推得被告戊○○確有公訴人
    所指之傷害犯行。此外，本院依職權復查無其他積極證據足資證明被告戊○○確
    有公訴人所指之傷害犯行，既不能證明被告戊○○犯罪，自應依法對其為無罪判
    決之諭知。
據上論斷，應依刑事訴訟法第二百九十九條第一項前段、第三百零一條，刑法第五十
六條、第二百七十七條第一項、第四十一條第一項前段，罰金罰鍰提高標準條例第一
條前段、第二條，判決如主文。
本案經檢察官郭志明到庭執行職務
中      華      民      國    九十二    年      四      月     十七     日
                             臺灣嘉義地方法院刑事第二庭
                                 法  官  林  坤  志
右正本證明與原本無異。
如不服本判決，應於判決送達後十日內向本院提出上訴狀( 應附繕本 )。
中      華      民      國    九十二    年      四      月     十七     日
                                 書記官  李  子  英


司法院資訊處製作；財團法人民間司法改革基金會備份。
